最　高　行　政　法　院　判　決
                                      100年度判字第714號
上  訴  人　協欣全球股份有限公司
代　表　人　廖張美雲
訴訟代理人　蔡世祺　律師
          　吳明蒼　律師
被 上訴 人　財政部基隆關稅局
代　表　人　蔡秋吉
上列當事人間虛報進口貨物產地事件，上訴人對於中華民國98年
12月31日臺北高等行政法院97年度訴字第2802號判決，提起上訴
，本院判決如下：
　　主  文
上訴駁回。
上訴審訴訟費用由上訴人負擔。
　　理  由
一、上訴人委由明揚報關有限公司於民國94年10月至95年1月間
    向被上訴人申報進口越南製POLISHED TILE拋光磚共6批（報
    單號碼：第AA/94/5543/0040、AA/94/6363/0014、AA/94/63
    63/0015、AA/BA/94/T653/9151、AA/BA/94/T842/9206、AA/
    BA/94/T842/9207號），原申報輸出入貨品分類號列第6907.
    90.00.00-3號，輸入規定為MWO（大陸物品不准輸入）。經
    被上訴人查核結果，實際來貨生產國別為中國大陸，以上訴
    人涉有虛報進口貨物產地、逃避管制情事，爰依海關緝私條
    例第37條第3項轉據同條例第36條第1項、第3項之規定，處
    貨價1倍之罰鍰，併沒入貨物，惟貨物已放行，加處貨價1倍
    之罰鍰，合計處新臺幣（下同）18,213,190元，上訴人不服
    ，申請復查，未獲變更，提起訴願，亦遭駁回，遂提起本件
    行政訴訟。
二、上訴人起訴主張：其確有向越南昌益陶瓷股份有限公司（下
    稱昌益公司）進口磁磚，該磁磚為昌益公司自大陸進口半成
    品磚胚，在越南經加工後再進口回臺灣，昌益公司確有加工
    之設備及加工本件進口磁磚之產能，被上訴人認昌益公司94
    年時並無前段製程機器設備，僅具一套拋光線、磨邊機等後
    段拋光加工設備，顯與事實不符。系爭磁磚經昌益公司加工
    製成成品磁磚後，附加價值率已超過35%，為實質轉型，應
    認定產地為越南，上訴人並無虛報進口貨物產地等語，求為
    判決訴願決定、復查決定及原處分均撤銷。
三、被上訴人則以：本件根據進口貨物實際查驗情形，經被上訴
    人詳細審核上訴人提供之相關文件，並參據國內相關業者及
    臺灣區陶瓷工業同業公會（下稱陶瓷公會）意見、駐外單位
    查核結果，認定其進口數量與產能不符、加工工序不合理及
    縱如上訴人所稱於越南加工，其附加價值率亦不符實質轉型
    規定，綜合研判認定上訴人來貨產地為中國大陸，其虛報進
    口貨物產地，逃避管制之違章事實足堪認定。又系爭貨物係
    於94年10月至95年1月間報運進口，當時昌益公司之拋光設
    備與昌益公司96年之設備不同，上訴人以96年設備產能作論
    據，顯不可採等語，資為抗辯，求為判決駁回上訴人之訴。
四、原審斟酌全辯論意旨及調查證據之結果，以：
(一)上訴人委由明揚報關有限公司於94年10月至95年1月間向被
    上訴人申報進口越南製POLISHED TILE拋光磚共6批（報單第
    AA/94/5543/0040、AA/94/6363/0014、AA/94/6363/0015、A
    A/BA/94/T653/9151、AA/BA/94/T842/9206、AA/BA/94/T842
    /9207號），原申報輸出入貨品分類號列第6907.90.00.00-3
    號，輸入規定為MWO（大陸物品不准輸入）；經被上訴人查
    核結果，實際來貨生產國別為中國大陸（CN），因認上訴人
    涉有虛報貨物產地、逃避管制之違章情事，並無不合。
(二)系爭拋光磚之輸入規定為MW0（大陸物品不准輸入），故供
    應商昌益公司之拋光加工必須符合產地最終實質轉型規定之
    要件，始可轉以越南為系爭貨物之產地。而加工貨物依規定
    其產地實質轉型之情形有二（行為時進口貨物原產地認定標
    準第7條第1項參照）：一、貨物加工前後歸屬之海關進口稅
    則前6位碼號列相異者；二、貨物已完成重要製程或附加價
    值率超過35%以上者。經查：上訴人提出之越南進出口報單
    所載稅則號列前6位碼號列均為第690790號，與系爭貨物相
    同，依此規定，系爭貨物並不符合第1款產地實質轉型之要
    件，應堪認定。復依陶瓷公會之拋光磚加工流程表所示，磚
    胚如經拋光，其尺寸損耗約2至3.4%，厚度損耗約6至10%，
    重量損耗約8至12%。惟據上訴人所提越南進出口報單內容，
    經核計系爭昌益公司自大陸進口之磁磚重量，806x806mm淨
    重為24.63kgs/㎡；606x606mm淨重為21.78kgs/㎡，系爭磁
    磚如確經拋光，按重量損耗率8至12%核計，800x800mm約為
    21.67至22.66kgs/㎡間；600x600mm約為19.17至20.04kgs/
    ㎡間，然系爭進口磁磚實際淨重，800x800mm為25kgs/㎡，
    600x600mm為20.83kgs/㎡，該80cm磁磚並無重量減少之現象
    ，顯未經拋光加工；至於60cm磁磚，加工後其重量損耗率僅
    為4.4%，與正常重量損耗率8至12%，亦有不符，而其重量損
    耗不足原因，核與昌益公司僅施予精拋、後磨邊、打細蠟、
    選色、包裝等後段加工，而前段加工之前磨邊、刮平定厚、
    粗拋、打粗蠟、包裝均在大陸加工完成有關。且依據陶瓷公
    會95年8月28日(95)臺陶會榮字第147號函陶瓷公會拋光總體
    成本分析表，核計各加工工序所佔拋光磚總成本百分比，60
    cm磁磚其加工附加價值率仍未達35%以上，系爭貨物亦未符
    合第2款之產地實質轉型要件，亦堪認定。
(三)又昌益公司陳慧仁總經理接受駐越單位實地查訪時稱：西元
    2005年初該公司裝置一條「拋光」生產設備，另計畫西元20
    06年元月中旬再增加機器設備做「前段製程」，此說明94年
    間該公司並無前段製成機器設備。而上訴人亦稱：昌益公司
    向中國大陸進口已完成初步研磨，即經過前磨邊、刮平等前
    置階段之胚磚後，再經過越南工廠加工，藉拋光機進行拋光
    ，磨邊機磨邊、打細臘、選色及包裝等作業，始完成第2段
    之加工程序，顯示越南昌益公司無第1段前磨邊、刮平定厚
    等拋光加工工序。該60cm磁磚加工附加價值率既未達35%以
    上，即未符合產地實質轉型要件，被上訴人認系爭貨物產地
    為中國大陸，即屬有據。
(四)上訴人主張陶瓷公會與拋光磚進口商間有利害關係，陶瓷公
    會所提供之資料應不具專業之公信力云云。惟查：被上訴人
    就有關附加價值率之計算問題，曾函詢國內工業主管機關經
    濟部工業局，該局於95年1月9日以工化字第09401065880號
    函復：「……可洽請臺灣區陶瓷工業同業公會協助提供」，
    而上訴人於行政訴訟起訴狀中，亦採用陶瓷公會95年8月28
    日(95)臺陶會榮字第147號函文內容，作為其主張理由之依
    據，足見該公會應具專業之公信力，該公會所提之資料既能
    作為兩造主張理由之依據，其所提供有關瓷磚之成本分析資
    料，並非針對特定廠商所作，依其公會之專業能力，應可作
    為判斷之參考。另上訴人再主張昌益公司自大陸進口半成品
    磚胚至越南經加工完成後出口至臺灣之事實，有進出口報關
    單、產地證明書及經我國駐外單位認證之文書、譯本為證，
    上開產地證明書中，亦已明確記載產品在越南加工所增加之
    價值已超過35%，該等書證具有證明系爭貨物達到「實質轉
    型標準」之效力云云。惟系爭貨物產地證明書載明「本驗證
    僅證明簽字屬實，至文件之內容不在證明之列」，被上訴人
    既已調查舉出反證，證明文書內容與實際不符，該查得資料
    之實質效力自可推翻文書之形式效力。系爭貨物既未達到實
    質轉型條件，上訴人以僅具形式效力之產地證明書，並不足
    以影響本件所查證系爭貨物實際產地應為中國大陸之實質效
    力。從而，上訴人進口系爭貨物，經被上訴人查核結果，涉
    有虛報貨物產地、逃避管制之違章情事，爰依海關緝私條例
    第37條第3項轉據同條例第36條第1、3項之規定，處貨價1倍
    之罰鍰，併沒入貨物，惟貨物已放行，乃加處貨價1倍之罰
    鍰，並無違誤，復查及訴願決定遞予維持，亦無不合，因將
    原決定及原處分均予維持，駁回上訴人之訴。
五、本院查：
(一)按行為時臺灣地區與大陸地區貿易許可辦法第7條第1項規定
    ：「大陸地區物品，除下列各款規定外，不得輸入臺灣地區
    ：一、主管機關公告准許輸入項目及其條件之物品。二、古
    物、宗教文物、民族藝術品、民俗文物、藝術品、文化資產
    維修材料及文教活動所需之少量物品。三、自用之研究或開
    發用樣品。四、依大陸地區產業技術引進許可辦法規定准許
    輸入之物品。五、供學校、研究機構及動物園用之動物。六
    、保稅工廠輸入供加工外銷之原物料與零組件，及供重整後
    全數外銷之物品。七、加工出口區及科學工業園區廠商輸入
    供加工外銷之原物料與零組件，及供重整後全數外銷之物品
    。八、醫療用中藥材。九、行政院新聞局許可之出版品、電
    影片、錄影節目及廣播電視節目。一○、財政部核定並經海
    關公告准許入境旅客攜帶入境之物品。一一、船員及航空器
    服務人員依規定攜帶入境之物品。一二、兩岸海上漁事糾紛
    和解賠償之漁獲物。一三、其他經主管機關專案核准之物品
    。」次按「海關緝私條例第3條、第37條、第38條、第39條
    及第53條所稱『管制』之涵義相同，係指進口或出口下列規
    定不得進口或出口或管制輸出入之物品：……(3)臺灣地區與
    大陸地區貿易許可辦法規定不得輸入之大陸物品。」亦經財
    政部93年12月6日臺財關第09300577360號函釋在案，上開函
    釋核與海關緝私條例規定之精神相符，自得予以援用。是進
    口非屬「臺灣地區與大陸地區貿易許可辦法」第7條規定准
    許輸入之大陸地區物品者，構成進口禁止輸入之物品而涉及
    逃避管制之行為，自無疑義。復按「報運貨物進口而有下列
    情事之一者，得視情節輕重，處以……：一、虛報所運貨物
    之名稱、數量或重量。二、虛報所運貨物之品質、價值或規
    格。三、繳驗偽造、變造或不實之發票或憑證。四、其他違
    法行為。」「有前2項情事之一而涉及逃避管制者，依前條
    第1項及第3項之規定論處。」「私運貨物進口、出口或經營
    私運貨物者，處貨價1倍至3倍之罰鍰。」「前2項私運貨物
    沒入之。」分別為行為時海關緝私條例第37條第1項、第3項
    、第36條第1項、第3項所明定。
(二)本件主要爭點為：上訴人主張其進口之系爭瓷磚，係經越南
    昌益公司向中國大陸進口半成品後，在越南加工研磨、精拋
    、削邊、倒角，再經表面處理完成實質轉型後，始篩選包裝
    出口至臺灣；被上訴人則認定越南昌益公司係向中國大陸購
    買系爭瓷磚，進口至越南後再出口至臺灣，其中80cm磁磚未
    經拋光加工；至於60cm磁磚，其加工附加價值率仍未達35%
    以上，系爭貨物並未符合產地實質轉型要件。按證據之取捨
    與當事人所希冀者不同，致其事實之認定亦異於該當事人之
    主張者，不得謂為原判決有違背法令之情形。又證據之證明
    力如何或如何調查事實，事實審法院有衡情斟酌之權，苟已
    斟酌全辯論意旨及調查證據之結果，而未違背論理法則或經
    驗法則，自不得遽指為違法。原審業已敘明：系爭拋光磚之
    輸入規定為MW0（大陸物品不准輸入），故供應商昌益公司
    之拋光加工必須符合產地最終實質轉型規定之要件，始可轉
    以越南為系爭貨物之產地，而依陶瓷公會之拋光磚加工流程
    表，及拋光總體成本分析表，並參據昌益公司陳慧仁總經理
    接受駐越單位實地查訪筆錄，足證昌益公司94年間尚無瓷磚
    拋光前段製成機器設備，中國大陸出口系爭瓷磚時已完成初
    步研磨，昌益公司無前段磨邊、刮平定厚等拋光加工工序，
    其60cm磁磚之加工附加價值率未達35%以上，系爭貨物並未
    符合產地實質轉型要件；至80cm磁磚並無重量減少現象，顯
    未經拋光加工，被上訴人認系爭貨物產地為中國大陸，即屬
    有據等情。為原審依職權調查證據之辯論結果，所認定之事
    實，核與卷內資料相符，並無違背論理法則及證據法則。上
    訴人仍主張系爭貨物產地為越南，指摘原判決違法云云，係
    就原審取捨證據、認定事實之職權行使，任意指摘其為不當
    ，自無可採。
(三)又系爭貨物既係上訴人向越南昌益公司購買，而該磁磚復為
    昌益公司自大陸所進口，乃上訴人不爭執之事實。則上訴人
    主張：來貨係大陸磚胚，在越南加工，已實質轉型，應認產
    地為越南云云，自應對來貨在越南加工，且附加價值達進口
    貨物原產地認定標準第7條規定之標準，已實質轉型之事實
    負證明責任。原判決依調查證據結果，認定系爭貨物未實質
    轉型，核無不合。上訴人稱本件應由被上訴人證明系爭磁磚
    未在越南進行實質轉型云云，亦不足採。
(四)所謂判決不備理由係指判決全然未記載理由，或雖有判決理
    由，但其所載理由不明瞭或不完備，不足使人知其主文所由
    成立之依據而言。本件原審本於職權調查證據後，駁回上訴
    人之訴，業已在判決理由欄詳敘其採證之依據及得心證之理
    由，並就上訴人之主張何以不足採取，分別予以指駁甚明，
    經核尚無判決理由不備之違法。
(五)綜上，原判決並無違誤。上訴意旨指摘原判決違誤，求予廢
    棄，難認有理由，應予駁回。
六、據上論結，本件上訴為無理由。依行政訴訟法第255條第1項
    、第98條第1項前段，判決如主文。
中　　華　　民　　國　　100　 年　　5　　 月　　12　　日
                    最高行政法院第三庭
                        審判長法官　黃　璽　君
                              法官　楊　惠　欽
                              法官　吳　東　都
                              法官　陳　金　圍
                              法官　蕭　惠　芳

以  上  正  本  證  明  與  原  本  無  異
中　　華　　民　　國　　100　 年　　5　　 月　　12　　日
　　　　　　　　　　　　　　　書記官　彭　秀　玲